【裁判字號】    90,上訴,1175
【裁判日期】    900926
【裁判案由】    妨害自由等
【裁判全文】
臺灣高等法院臺南分院刑事判決              九十年度上訴字第一一七五號    Ｇ
      上  訴  人
      即  被  告  甲  ○  ○
右上訴人因被告妨害自由等案件，不服臺灣臺南地方法院九十年度訴字第五二九號中
華民國九十年七月二十七日第一審判決（起訴案號：臺灣臺南地方法院檢察署九十年
度營偵字第三一二號），提起上訴，本院判決如左：
      主      文
上訴駁回。
      事      實
一、甲○○曾於民國八十二年間，因偽造有價證券案件，經臺灣臺南地方法院判處有
    期徒刑三年八月確定，於八十五年十月七日執行完畢，猶不思悔改，又於八十九
    年十一月五日凌晨四時三十分許，在臺南縣新營市○○街五三巷三之四號五樓之
    二住處，因見甫自舞廳下班回家之同居人乙○○頸部有疑似吻痕，認係男客親吻
    所致，竟乘酒意要求以新臺幣（下同）二千元代價親吻乙○○頸部，經乙○○拒
    絕後二人即發生爭吵，甲○○乃基於傷害之犯意，徒手毆打乙○○，致其受有臉
    部、左耳後、頸部及兩上肢多處挫傷，左臉部擦傷等傷害。後因乙○○奮力掙扎
    ，甲○○遂又另行起意，持置放於臥室內桌上之水果刀一把，將乙○○所有之行
    動電話充電器之電線割斷（甲○○此部份毀損行為未據乙○○提起告訴），並以
    之捆綁乙○○之手腳，以此非法方法剝奪乙○○之行動自由。其間甲○○為避免
    乙○○高聲呼叫，又以塑膠垃圾袋將其頭部套住，惟該塑膠袋隨即因乙○○掙扎
    而鬆脫，甲○○乃再以膠布一塊貼住乙○○嘴巴，並將乙○○上衣掀開後，持前
    開水果刀在乙○○左胸前割劃一刀，藉以脅迫乙○○不得呼救，因此致其左胸前
    另受有三×○．二公分之裂傷。嗣因乙○○所受傷害極為痛苦，乃哀求甲○○將
    其鬆綁，並送至臺南縣新營市營新醫院治療後，乙○○再趁機於當日下午四時許
    報警，因而循線查獲甲○○上揭犯行，並扣得甲○○所有、用以捆綁妨害乙○○
    行動自由之水果刀一支、塑膠垃圾袋一個、膠布一塊等物。
二、案經乙○○訴由臺南縣警察局新營分局報告臺灣臺南地方法院檢察署檢察官偵查
    起訴。
      理      由
一、訊據上訴人即被告甲○○於偵訊及本院審理時，固均坦承於上揭時地，徒手毆打
    告訴人乙○○，又以電線捆綁其手腳、以塑膠垃圾袋套住其頭部、再以膠布貼住
    嘴巴，以及持刀割傷其胸部等情，惟辯稱係因告訴人掙扎時踢伊下體，伊才憤而
    毆打告訴人云云。經查：
  (一)被告毆打告訴人致傷，又以電線捆綁手腳、塑膠垃圾袋套頭、膠布貼嘴、持刀割
    胸等行為，業據告訴人於警、偵訊、原審及本院審理時指證歷歷，並有行政院衛
    生署臺南醫院驗傷證明書、營新醫院診斷證明書、現場照片八幀等附卷可稽，被
    告前開自白應堪信為真實。被告雖以係因告訴人踢伊下體，伊始憤而毆打告訴人
    云云置辯，惟查本件兩造所以發生齟齬，乃因被告欲強吻告訴人遭拒所致，又衡
    諸告訴人雖於歡場上班，然與同居人即被告間之關係不能與其他男客相提並論，
    被告藉酒意要求親吻告訴人，並稱願給付二千元代價，心態上乃將同居人視為賣
    笑女子，此對告訴人實為莫大侮辱，是告訴人不甘受辱而激烈抵抗，自屬可理解
    之事，而告訴人當時既僅在抵抗被告之強吻，並無毆打被告之意思，縱或因此毆
    及被告，亦不能認為構成不法之侵害，是被告所辯係因告訴人踢伊下體始毆打被
    告云云，不能構成正當防衛之阻卻違法事由。
  (二)另告訴人於警、偵訊、原審及本院審理時，既均明白指訴被告以水果刀割傷其左
    胸部之事實，則行政院衛生署臺南醫院驗傷證明書所載告訴人前胸部裂傷（三×
    ○．二公分），應係被告為脅迫恐嚇告訴人不得呼救所割傷，是公訴意旨認該傷
    害係被告毆打告訴人所致，自有誤會，併此陳明。
  (三)綜上所述，本件事證已臻明確，被告犯行可以認定。
二、核被告徒手毆打告訴人致傷，又以電線捆綁手腳、塑膠垃圾袋套頭、膠布貼住嘴
    巴、持刀割傷告訴人胸部脅迫其不得呼救等方法剝奪告訴人之行動自由，所為係
    分別犯刑法第二百七十七條第一項之傷害罪，與第三百零二條第一項之剝奪他人
    行動自由罪。次按刑法第三百零二條第一項所謂之「非法方法」，當包括強暴、
    脅迫等情事在內。行為人於妨害自由行為繼續中所為之恐嚇行為，自屬於包含於
    妨害行動自由之同一意念之中，縱其所為，合於第三百零五條恐嚇危害安全之情
    形，仍應視為剝奪行動自由之部份行為，是公訴意旨認被告持刀恐嚇告訴人之危
    險（低度）行為，為剝奪行動自由之實害（高度）行為所吸收等語，於不另論以
    單純恐嚇罪之結論雖屬相同，但在理由論上則容有未洽，附此敘明。被告所犯
    前開二罪間，犯意各別，行為不同，應予分論併罰。又查被告曾於八十二年間，
    因犯偽造有價證券罪，經本院判處有期徒刑三年八月確定，於八十五年十月七日
    執行完畢，則被告於五年內再犯本件有期徒刑以上之罪，為累犯，應依刑法第四
    十七條規定加重其刑。
三、原審援引刑事訴訟法第二百九十九條第一項前段，刑法第二百七十七條第一項、
    第三百零二條第一項、第四十七條、第五十一條第五款，罰金罰鍰提高標準條例
    第一條前段之規定，並參酌被告酒後嬉辱告訴人遭拒，憤而毆打告訴人，並以電
    線捆綁等方法剝奪告訴人行動自由之犯罪動機與手段，因此對於告訴人之身體、
    自由均造成相當侵害，以及被告犯罪後坦承犯行之態度等一切情狀，分別量處有
    期徒刑參月（傷害部分）、拾月（妨害自由部分），並定執行刑為有期徒刑壹年
    。又以扣案水果刀一枝、塑膠垃圾袋一個、膠布一塊等物，均為被告用以脅迫、
    限制告訴人行動自由時所用之物，業據被告供承在卷，被告於本院審理時雖否認
    該物品為伊所有，惟與被告同居之告訴人既已明白陳稱該物品係被告出錢購買，
    且被告復自承該二人住處乃伊承租，則前揭屋內物品之所有權歸屬於被告，要可
    認定，自應依刑法第三十八條第一項第二款規定宣告沒收。至於被告用以捆綁告
    訴人之電線一條，為被告割斷告訴人行動電話充電器電線所得，該電線應認仍屬
    告訴人所有，依法不得沒收。本院經核其認事用法，均無不當，量刑亦稱妥適。
    被告上訴意旨，猶執前詞，認原審判決採證不當云云，為無理由，應予駁回。
據上論斷，應依刑事訴訟法第三百六十八條，判決如主文。
本案經檢察官楊治宇到庭執行職務。
中    華    民    國      九十      年      九      月      二十六      日
                                  臺灣高等法院臺南分院刑事第六庭
                                      審判長法官  楊    明    章
                                            法官  戴    勝    利
                                            法官  顏    基    典
右正本證明與原本無異。
妨害自由部分如不服本判決，應於判決送達後十日內向本院提出上訴狀，其未敘述理
由者並應於提出上訴狀後十日內向本院補提理由書（應附繕本)。
傷害部分不得上訴。
                                      法院書記官  呂    嘉    文
中    華    民    國      九十      年      九      月      二十八      日
附錄本判決論罪科刑法條：
附錄本案論罪科刑法條全文：
刑法第二百七十七條：
傷害人之身體或健康者，處三年以下有期徒刑、拘役或一千元以下罰金。
犯前項之罪因而致人於死者，處無期徒刑或七年以上有期徒刑；致重傷者
，處三年以上十年以下有期徒刑。
刑法第三百零二條：
私行拘禁或以其他非法方法，剝奪人之行動自由者，處五年以下有期徒刑
、拘役或三百元以下罰金。
因而致人於死者，處無期徒刑或七年以上有期徒刑，致重傷者，處三年以
上十年以下有期徒刑。
第一項之未遂犯罰之。


司法院資訊處製作；財團法人民間司法改革基金會備份。
